【裁判字號】    95,交聲,467
【裁判日期】    950828
【裁判案由】    違反道路交通管理處罰條例聲明異議
【裁判全文】
臺灣士林地方法院交通事件裁定
原處分機關  交通部公路總局台北區監理所
異  議  人
即受處分人  甲○○
上列受處分人因違反道路交通管理處罰條例案件，對於交通部公
路總局台北監理所民國95年5 月12日所為之處分（原處分案號：
北監自裁字裁40-CG0000000號），聲明異議，本院裁定如下：
    主  文
原處分撤銷。
甲○○汽車駕駛人，行經有燈光號誌管制之交岔路口闖紅燈，處
罰鍰新臺幣貳仟柒佰元，並記違規點數參點。
    理  由
一、按行為後法律或自治條例有變更者，適用行政機關最初裁處
    時之法律或自治條例。但裁處前之法律或自治條例有利於受
    處罰者，適用最有利於受處罰者之規定，行政罰法第5 條定
    有明文。本件異議人行為後，道路交通管理處罰條例於94年
    12月28日修正，於95年7 月1 日施行，其中第53條除增訂第
    2 項關於紅燈右轉之處罰外，關於汽車駕駛人，行經有燈光
    號誌管制之交岔路口闖紅燈之處罰，於修正前後並無變更；
    又同條例第63條第1 項第3 款規定汽車駕駛人有同條例第53
    條情形之一者，記違規點數3 點，於修正後亦無變更，揆諸
    前開說明，應適用行政機關最初裁處時之法律，亦即修正前
    道路交通管理處罰條例第53條、第63條第1 項第3 款規定予
    以裁處。又汽車駕駛人，行經有燈光號誌管制之交岔路口闖
    紅燈者，處新臺幣（下同）1,800 元以上5,400 元以下罰鍰
    ，並記違規點數3 點，修正前道路交通管理處罰條例第53條
    、第63條第1 項第3 款分別定有明文。
二、原處分意旨略以：異議人即受處分人甲○○所有4252-DT 號
    自用小客車，於93年11月6 日下午3 時38分，在台北縣三芝
    鄉台二線淺水灣山莊前（往淡水），經台北縣政府警察局交
    通隊執勤員警舉發「駕車行經有燈光號誌管制之交岔路口闖
    紅燈」之違規行為，依違反道路交通管理處罰條例第53條之
    規定，處罰鍰5,400 元。
三、異議意旨略以：異議人當天未曾經過三芝鄉台二線淺水灣路
    段，且至今未收到書面通知裁罰云云。
四、經查，本件異議人甲○○所有上開車號自小客車，於前揭時
    、地行經有燈光號誌管制之交岔路口闖紅燈之事實，有舉發
    違反道路交通管理事件通知單1 紙及採證照片2 幀在卷可稽
    。而異議人所有上開車輛，行經台北縣三芝鄉台二線淺水灣
    山莊前（往淡水）遇紅燈亮起2 秒5 才超越停止線（駛壓感
    應圈）被拍攝第一張照片，仍未煞停以車速51公里繼續前進
    為紅燈亮起3 秒3 再被儀器拍攝第二張照片，況且號誌燈之
    運轉在綠燈變黃燈有3 秒再變紅燈，其間有足夠時間讓駕駛
    人採取煞停措施等情，業據台北縣政府警察局93年12月17日
    北縣警交字第0930176744號函敘甚明，且經本院核閱前揭採
    證照片無訛，足認異議人所有之上開車號自小客車確有闖越
    紅燈之違規事實，至為明確。次按汽車駕駛人之違規行為經
    以科學儀器取得證據資料，而當場不能或不宜攔截製單舉發
    者，得對汽車所有人逕行舉發處罰，道路交通管理處罰條例
    第7 條之2 第1 項第6款 規定甚明。再按逕行舉發違反道路
    交通管理事件，經汽車所有人依通知單之應到案日期前到案
    ，並告知違規駕駛人姓名、身分證統一編號及住址者，處罰
    機關應即另行通知違規駕駛人到案依法處理；逾應到案日期
    ，處罰機關應依道路交通管理處罰條例第85條第3 項規定處
    罰該汽車所有人，違反道路交通管理事件統一裁罰基準及處
    理細則第24條亦有規定。查本件屬逕行舉發案件，受舉發之
    車輛所有人即異議人雖於聲明異議狀內辯稱遭舉發當時並未
    經過上開路段云云，然本件異議人並未舉證證明上開車輛有
    失竊之情事，且異議人未曾於舉發通知單之應到案日期前到
    案申訴，並告知原處分機關真正之違規人，則原處分機關自
    無從得知真正之違規人，揆諸上開規定，即應歸責於車輛所
    有人即異議人，是原處分機關依上開規定裁罰車輛所有人即
    異議人，其裁罰對象核無違誤。至本件舉發通知單於93年11
    月26日以第546145號大宗掛號函件交寄異議人，惟經查詢電
    腦系統並無退件資料顯示，有卷附台北縣警察局95年7 月17
    日北縣警交字第0950096222號函、交寄大宗掛號函件存根可
    稽，參諸本件舉發通知單上所載之應到案日期為93年12月21
    日，而異議人於93年12月7 日即已向原舉發機關即臺北縣政
    府警察局提出申訴，有臺北縣政府警察局93年12月17日北縣
    警交字第0930176744號函在卷可稽，更足徵上開舉發通知單
    確有合法送達異議人，異議人始得於應到案日期前知悉該舉
    發違規事實並提出申訴。是異議人辯稱未收到書面裁罰通知
    云云，顯係卸責之詞，並不足採。
五、綜上所述，本件異議人所有上開自小客車，確實有於前揭時
    地行經有燈光號誌管制之交岔路口闖紅燈之違規行為，從而
    原處分機關依道路交通管理處罰條例第53條之規定，裁處異
    議人罰鍰5,400 元，固非無據，惟查本件舉發通知單所載之
    應到案日期為93年12月21日，而異議人已於93年12月7 日向
    原舉發機關即臺北縣政府警察局提出申訴，是以異議人已於
    指定期限內到案申訴不服舉發，已無疑義，縱原處分機關嗣
    後查證結果仍認舉發無誤，此時應依違反道路交通管理事件
    統一裁罰標準表之規定，裁處2,700 元之罰鍰，然原處分機
    關逕以異議人逾越應到案期限30日以上，裁處最高額罰鍰5,
    400 元，即難謂允當。再者，汽車駕駛人違反道路交通管理
    處罰條例第53條規定者，依同條例第63條第1 項第3 款規定
    ，除依原條款處罰鍰外，並應予記違規點數3 點，是原處分
    機關漏未依規定記違規點數3 點，亦有未合。從而，
    本件異議人之聲明異議雖無理由，然原處分既有前揭可議之
    處，即屬無可維持，應由本院予以撤銷，另裁定如主文第2
    項所示，以資適法。
據上論斷，應依道路交通案件處理辦法第20條前段，裁定如主文
。
中    華    民    國    95    年    8     月    28    日
                  交通法庭法  官    許碧惠
以上正本證明與原本無異。
如不服本裁定，應於裁定送達後5 日內，向本院提出抗告狀。
                          書記官    徐仁豐
中    華    民    國    95    年    8     月    28    日


司法院資訊處製作；財團法人民間司法改革基金會備份。
